臺灣基隆地方法院刑事判決　　　　　　　100年度訴字第915號
公　訴　人　臺灣基隆地方法院檢察署檢察官
被　　　告　李仕良
上列被告因違反毒品危害防制條例案件，經檢察官提起公訴（
100 年度偵字第3878號、100 年度毒偵字第2299號），被告於準
備程序進行中，就被訴事實為有罪之陳述，經本院合議庭裁定由
受命法官獨任進行簡式審判程序，判決如下：
    主  文
李仕良施用第二級毒品，累犯，處有期徒刑月，扣案之第二級
毒品甲基安非他命貳小包（合計毛重壹點柒公克）併同無從與之
完全析離之分裝袋貳只均沒收銷燬；又施用第一級毒品，累犯，
處有期徒刑柒月，扣案之第一級毒品海洛因貳小包（驗餘淨重合
計陸點貳捌公克）併同無從與之完全析離之分裝袋貳只均沒收銷
燬。應執行有期徒刑捌月，扣案之第二級毒品甲基安非他命貳小
包（合計毛重壹點柒公克）併同無從與之完全析離之分裝袋貳只
及第一級毒品海洛因貳小包（驗餘淨重合計陸點貳捌公克）併同
無從與之完全析離之分裝袋貳只，均沒收銷燬之。
    事  實
一、前案紀錄
    李仕良前因初犯施用毒品案件，經觀察、勒戒後，認有繼續
    施用毒品之傾向，經法院裁定強制戒治，俟民國89年7 月21
    日始因完成毒癮戒斷療程而經釋放出所，並由臺灣基隆地方
    法院檢察署檢察官於89年8 月25日，以89年度戒毒偵字第69
    號為不起訴處分確定。復因施用毒品案件，再送強制戒治（
    迨於90年11月21日停止戒治處分而釋放出所），同時由臺灣
    基隆地方法院檢察署檢察官以89年度毒偵字第2150號提起公
    訴，經本院於90年3 月13日，以89年度訴字第725 號判決分
    別判處有期徒刑1 年2 月、1 年，應執行有期徒刑2 年確定
    ；再因施用毒品案件，又送強制戒治，於92年5 月6 日強制
    戒治期滿，於翌日釋放出所，並經臺灣高等法院於91年8 月
    13日，以91年度上訴字第1764號各判處有期徒刑6 月、7 月
    ，應執行有期徒刑1 年2 月確定，上開兩罪接續執行，於94
    年10月5 日假釋出監，所餘刑期並付保護管束，95年3 月16
    日假釋付保護管束期滿，其未執行之刑以已執行論而執行完
    畢。又因施用毒品案件，經本院於96年8 月24日，以96年度
    訴字第578 號判決判處有期徒刑10月確定（甲案）；復又因
    施用毒品案件，經本院於97年4 月16日，以97年度訴字第34
    4 號判決判處有期徒刑8 月、4 月，應執行有期徒刑10月確
    定（乙案）；再因施用毒品案件，經本院於97年5 月6 日，
    以97年度訴字第539 號判決判處有期徒刑10月、5 月，應執
    行有期徒刑1 年2 月確定（丙案），上開乙、丙2 案嗣經合
    併定應執行有期徒刑1 年10月確定，接續甲案之執行，於98
    年12月24日假釋出監，所餘刑期並付保護管束，於99年8 月
    28日期滿未經撤銷假釋而執行完畢（構成累犯）。
二、本案事實
    詎李仕良猶未戒除毒癮，基於分別施用第二級毒品甲基安非
    他命及第一級毒品海洛因之犯意，而為下列犯行：
(一)100 年8 月21日晚間11時許，在基隆市○○○路135 巷21弄
    33號4 樓住處內，將第二級毒品甲基安非他命，置於玻璃球
    吸食器內，以加熱燒烤產生煙霧之方式，施用第二級毒品甲
    基安非他命1次。
(二)100 年8 月22日上午8 時許，在基隆市○○路某加油站廁所
    內，將第一級毒品海洛因以摻入香煙點燃吸食之方式，施用
    海洛因1 次。嗣為警於同年月22日下午3 時55分許，在基隆
    市○○路185 號前，為警盤查，其在上開施用甲基安非他命
    、海洛因之犯行尚未被有偵查犯罪職權之機關或公務員發覺
    前，主動交出第一級毒品海洛因2 包（合計驗餘淨重6.28公
    克）、第二級毒品甲基安非他命2 包（合計毛重1.7公克），
    並向警員坦承前揭施用第一級、第二級毒品犯行，警員徵得
    其同意採尿送驗結果，亦呈安非他命、甲基安非他命、嗎啡
    及可待因陽性反應，而悉上情。
三、案經基隆市警察局第四分局報告臺灣基隆地方法院檢察署檢
    察官偵查起訴。
    理  由
一、本件被告所犯者非為死刑、無期徒刑、最輕本刑為3 年以上
    有期徒刑之罪或高等法院管轄第一審案件，其於準備程序進
    行中，先就被訴事實為有罪之陳述，經告知其簡式審判程序
    之旨，並聽取公訴人及被告之意見後，本院依刑事訴訟法第
    273 條之1 第1 項之規定，裁定由受命法官獨任進行簡式審
    判程序，且依同法第273 條之2 規定，簡式審判程序之證據
    調查，不受第159 條第1 項、第161 條之2 、第161 條之3
    、第163 條之1 及第164 條至第170 條規定之限制，合先敘
    明。
二、按觀察、勒戒或強制戒治執行完畢釋放後，5 年內再犯毒品
    危害防制條例第10條之罪者，檢察官或少年法院（地方法院
    少年法庭）應依法追訴或裁定交付審理，同條例第23條第 2
    項定有明文。次按92年7 月9 日修正公布、93年1 月9 日施
    行之毒品危害防制條例第20條、第23條將施用毒品之刑事處
    遇程序，區分為「初犯」及「5 年內再犯」、「5 年後再犯
    」；依其立法理由之說明：「初犯」，經觀察、勒戒或強制
    戒治後，應為不起訴處分或不付審理之裁定，經觀察、勒戒
    或強制戒治執行完畢釋放後，「5 年內再犯」者，因其再犯
    率甚高，原實施之觀察、勒戒及強制戒治既已無法收其實效
    ，爰依法追訴或裁定交付審理，至於經觀察、勒戒或強制戒
    治執行完畢釋放後，「5 年後再犯」者，前所實施之觀察、
    勒戒或強制戒治已足以遮斷其施用毒品之毒癮，為期自新及
    協助其斷除毒癮，仍適用「初犯」規定，先經觀察、勒戒或
    強制戒治之程序。從而依修正後之規定，僅限於「初犯」及
    「5 年後再犯」2 種情形，始應先經觀察、勒戒或強制戒治
    程序；倘被告於5 年內已再犯，經依法追訴處罰，縱其第 3
    次（或第3 次以上）再度施用毒品之時間，在初犯經觀察、
    勒戒或強制戒治執行完畢釋放5 年以後，已不合於「5 年後
    再犯」之規定，且因已於「5 年內再犯」，顯見其再犯率甚
    高，原實施觀察、勒戒或強制戒治，已無法收其實效，即應
    依該條例第10條處罰（最高法院95年5 月9 日95年度第7 次
    刑事庭會議決議及97年9 月9 日97年度第5 次刑事庭會議決
    議意旨參照）。查被告前因初犯施用毒品案件，於89年7 月
    21日始因完成毒癮戒斷療程而經釋放出所，5 年內復因施用
    毒品案件經起訴判處罪刑等情（詳如事實欄一、所載），有
    臺灣基隆地方法院檢察署刑案資料查註紀錄表及臺灣高等法
    院被告前案紀錄表在卷足稽，堪認被告之再犯率甚高，原實
    施之觀察、勒戒及強制戒治已無法收其實效，當無再施以觀
    察、勒戒及強制戒治之必要。揆諸首揭說明，本案被告施用
    毒品之犯行雖係在強制戒治執行完畢釋放之5 年後所為，仍
    不得依毒品危害防制條例第20條第3 項規定施以觀察、勒戒
    及強制戒治之處遇，而應由檢察官依法追訴，是本件起訴程
    序並無違誤。
三、前揭犯罪事實，業據被告於本院準備程序及審理時坦承不諱
    ，又經被告同意，為警所採集之尿液經送驗後，呈甲基安非
    他命、可待因、嗎啡之陽性反應，此有基隆市警察局第四分
    局偵辦毒品案件尿液檢體對照表（檢體編號：100259）、台
    灣尖端先進生技醫藥股份有限公司100 年9 月7 日濫用藥物
    檢驗報告各1 份附卷可稽，且參之以酵素免疫分析或薄層定
    性分析等方式為初步篩檢者，檢驗結果雖有相當程度偽陽性
    之可能，然以氣（液）相層析、質譜分析之儀器為交叉確認
    者，檢驗結果出現偽陽性之機率則極低，因而具有公信力，
    核足為對涉嫌人不利之認定；且扣案之白色晶體2 包（合計
    毛重：1.7 公克）及白色粉末2 包（合計驗餘淨重：6.28公
    克），經警依毒品檢驗盒試劑初步檢驗結果，呈安非他命、
    海洛因反應，再將白色粉末2 包送法務部調查局鑑驗結果，
    確含第一級毒品海洛因成份，有基隆市警察局第四分局查獲
    涉嫌毒品危害防制條例案毒品初步鑑驗報告單、法務部調查
    局濫用藥物實驗室100 年9 月14日調科壹字第10023020760
    號鑑定書各1 份存卷可佐；復有查獲毒品之照片6 張在卷可
    證，足認被告於本院審理時所為任意性自白與犯罪事實相符
    ，本件犯罪事證明確，被告施用第一級、第二級毒品之犯行
    ，洵堪認定，應依法論科。
四、查海洛因、甲基安非他命分係毒品危害防制條例第2 條第2
    項第1款、第2款所定之第一級、第二級毒品。核被告李仕良
    所為，各係犯毒品危害防制條例第10條第2 項、第1 項之施
    用第二級、第一級毒品罪。被告持有第二級毒品甲基安非他
    命及第一級毒品海洛因之低度行為，各應為施用第二級、第
    一級毒品之高度行為所吸收，不另論罪。被告先後所犯上開
    2 罪，犯意各別，行為互殊，應予分論併罰。又被告有事實
    欄一、所示論罪科刑執行完畢情形，有臺灣高等法院被告前
    案紀錄表乙份附卷足憑，其於前案執行完畢後5 年內，故意
    再犯本件有期徒刑以上之各罪，均為累犯，各應依刑法第47
    條第1 項加重其刑。又被告於為警盤查時，即主動交出第一
    級毒品海洛因2 包（合計驗餘淨重6.28公克）、第二級毒品
    甲基安非他命2 包（合計毛重1.7 公克），並向警員坦承上
    開施用第一級、第二級毒品犯行，此有基隆市警察局第四分
    局刑事案件報告書、100 年8 月22日調查筆錄各1 份在卷可
    稽，堪認其係在前述犯行尚未被有偵查犯罪職權之機關或公
    務員發覺前，即主動向警員坦承前揭犯行，進而接受裁判，
    其所為符合自首要件，爰依刑法第62條前段規定予以減輕其
    刑，且依法先加後減。爰審酌被告曾有施用毒品之前科，猶
    未能深切體認施用毒品對於自身健康之危害，及早謀求脫離
    毒品之生活，足認其自制力薄弱，有使其接受相當刑罰處遇
    以教化性情之必要；又其犯後自首坦承全部犯行，態度良好
    ，且所犯之施用毒品犯行乃戕害自己身心健康，並未危及他
    人等一切情狀，分別量處如主文所示之刑，併定其應執行之
    刑。
五、扣案之白色晶體2 包（合計毛重：1.7 公克）及白色粉末2
    包（合計驗餘淨重：6.28公克），核屬毒品危害防制條例第
    2 條第2 項所列管之第二級毒品甲基安非他命及第一級毒品
    海洛因，有基隆市警察局第四分局查獲涉嫌毒品危害防制條
    例案毒品初步鑑驗報告單、法務部調查局濫用藥物實驗室
    100 年9 月14日調科壹字第10023020760 號鑑定書各1 份附
    卷足考，併同無從與之完全析離之分裝袋各2 只，均應依毒
    品危害防制條例第18條第1 項前段規定，於所犯該罪項下宣
    告沒收銷燬如主文之所示。
據上論斷，應依刑事訴訟法第273 條之1 第1 項、第299 條第1
項前段，毒品危害防制條例第10條第1 項、第2 項、第18條第1
項前段，刑法第11條前段、第47條第1 項、第62條前段、第51條
第5 款，判決如主文。
本案經檢察官林明志到庭執行職務。
中    華    民    國   100    年    12    月    23    日
                  刑事第五庭法  官   周霙蘭
以上正本證明與原本無異。
如不服本判決應於收受送達後10日內向本院提出上訴書狀，並應
敘述具體理由；其未敘述上訴理由者，應於上訴期間屆滿後20日
內向本院補提理由書(均須按他造當事人之人數附繕本)「切勿逕
送上級法院」。
中    華    民    國   100    年    12    月    23    日
                            書記官   翁其良
論罪法條：
毒品危害防制條例第10條
施用第一級毒品者，處 6 月以上 5 年以下有期徒刑。
施用第二級毒品者，處 3 年以下有期徒刑。